臺中高等行政法院判決
　　　　　　　　　　　　　　　　　　 94年度簡字第00023號
原　　　告　中央健康保險局高屏分局
代　表　人　甲○
訴訟代理人　乙○○
被　　　告　丙○○○○○○
上列當事人間因返還公法上不當得利事件，原告提起行政訴訟，
本院判決如下︰
　　主  文
被告應給付原告新台幣肆萬伍仟參佰伍拾參元及自民國94年2月
6日起至清償日止按年息百分之5計算之利息。
訴訟費用由被告負擔。
　　事  實
被告於民國（下同）89年12月1日與原告簽訂全民健康保險特約
醫事服務機構合約。被告於91年10月21日辦理歇業，雙方合約亦
於該日終止，而合約存續期間（91年7月至10月）之醫療費用經
西醫基層總額預算點數結算後應追扣之醫療費用計為新台幣（下
同）45,353元，茲因被告終止合約後已無後續醫療費用可資抵扣
，原告乃於93年11月1日函請被告繳還系爭之溢領醫療費用，然
被告置之未理，乃提起本件給付之訴。茲將兩造訴辯意旨陳述於
下：
一、原告起訴意旨略以：
    (一)按人民與中央或地方機關間，因公法上原因發生財產上之
      給付或請求作成行政處分以外之其他非財產上之給付，得
      提起行政訴訟；因公法上契約發生之給付亦同，行政訴訟
      法第8條第1項定有明文。
    (二)被告於89年12月1日與原告簽訂全民健康保險特約醫事服
      務機構合約，依約被告應依照健保法、健保法施行細則、
      全民健康保險醫事服務機構特約及管理辦法、全民健康保
      險醫療辦法等相關法令及雙方間之合約約定辦理全民健保
      醫療業務。依「全民健康保險醫事服務機構醫療服務審查
      辦法」（下稱審查辦法）第4條規定，被告得依前開審查
      辦法第4條規定，檢具相關文件向原告申請支付醫療服務
      點數；原告則應予審核並依同辦法第7條、第8條規定，按
      約定成數辦理醫療服務點數暫付事宜。至申請之醫療服務
      點數完成審查後如發現核定金額低於暫付金額時，原告得
      於被告下次應撥付醫療服務費用中抵扣，上開審查辦法第
      7 條第4款，亦有明文。
    (三)被告於91年10月21日辦理歇業，雙方合約亦於該日終止，
      而合約存續期間（91年7月至10月）之醫療費用經西醫基
      層總額預算點數結算後應追扣之醫療費用計為45,353元整
      ，茲因被告終止合約後已無後續醫療費用可資抵扣，從而
      其對上開溢領款項即有欠缺法律上原因而受有利益情事，
      已構成公法上不當得利，原告乃於93年11月1日函請被告
      繳還系爭之溢領醫療費用，然被告置之未理，對原告之權
      益已生損害甚明，因求為判決被告應給付原告45,353元，
      及自起訴狀繕本送達之翌日起至清償日止，按法定利率計
      算之利息等語。
二、被告則未提出聲明或陳述而為答辯。
　　理  由
一、按本件原告之代表人（經理）業已更換，原告陳明新代表人
    承受訴訟，於法無違，應予准許，先予敘明。
二、查依「全民健康保險醫事服務機構醫療服務審查辦法」第4
    條規定，被告得依前開審查辦法第4條規定，檢具相關文件
    向原告申請支付醫療服務點數；原告則應予審核並依同審查
    辦法第7條、第8條規定，按約定成數辦理醫療服務點數暫付
    事宜。至申請之醫療服務點數完成審查後如發現核定金額低
    於暫付金額時，原告得於被告下次應撥付醫療服務費用中抵
    扣（見上開審查辦法第7條第4款）。再依全民健康保險特約
    醫事服務機構合約（特約醫院、診所適用）第18條約定，特
    約醫事服務機構每月申報之醫療費用，原告會先辦理暫付事
    宜，俟審核相關文件後，若發現有溢付情事，原告會再從特
    約醫事服務機構下月申報之醫療費用中追扣，惟若二者間之
    合約因故終止時，因特約醫事服務機構已不再申報醫療費用
    ，原告無從追加，而需另向特約醫事服務機構請求返還先前
    溢付之醫療費用。本件被告與原告簽訂「全民健康保險特約
    醫事服務機構合約」（合約自89年12月1日起生效），而該
    合約業已於91年10月21日因原告診所辦理歇業而終止，經原
    告結算後，原告溢付醫療費用45,353元予被告，應予追扣，
    而經原告向被告追索，未獲支付等情，業據原告提出全民健
    康保險特約醫事服務機構合約、停業核定書、中央健康保險
    局高屏分局91年11月18日健保高費一字第0910046682號函、
    中央健康保險局高屏分局93年11月1日健保高費一字第09300
    76787號函（含附件─未沖銷明細表）及送達證書等文件影
    本為證，被告未提出任何事證以供斟酌，堪信原告之主張為
    真實。
三、從而原告本於公法上不當得利之關係，起訴請求被告應給付
    原告45,353元，及自起訴狀繕本送達之翌日即94年2月6日（
    被告於94年2月5日收受起訴狀繕本，見本院卷內送達證書）
    起至清償日止，按年息百分之5計算之利息，為有理由，應
    予准許。本件為簡易事件，爰不經言詞辯論逕為判決。
據上論結，本件原告之訴為有理由，依行政訴訟法第233條第1項
、第236條、第195條第1項前段、第98條第3項前段，判決如主文
。
中　　華　　民　　國　　94　　年　　5　　月　　12 　　日
                          第二庭法  官　莊　金　昌
以上正本證明與原本無異。
如不服本判決，應於判決送達後20日內，以本訴訟事件所涉及之
法律見解具有原則性者，始得向本院提出上訴狀並表明上訴理由
，經最高行政法院許可，否則不得上訴；如於本判決宣示後送達
前提起上訴者，應於判決送達後20日內補提上訴理由書（均應依
對造人數提出繕本）。
提起上訴應預繳送達用雙掛號郵票390元（34元及5元郵票各10份
)。
中　　華　　民　　國　　94　　年　　5　　月　　12 　　日
　　　　　　　　　　　　        書記官　邱  吉  雄
